臺灣南投地方法院民事裁定
110年度監宣字第167號
聲  請  人  鍾水成  

相  對  人  鍾李員  

關  係  人  李金殿  

關  係  人  鍾秀鳳  

關  係  人  鍾秉勲  

關  係  人  鍾至凱  

關  係  人  林宜臻  

關  係  人  林沛樺  

關  係  人  林孟樺  

上列聲請人對於相對人聲請監護宣告事件，本院裁定如下：
    主    文
一、宣告鍾李員（女，民國00年0月0日出生，身分證統一編號：
    Z000000000號）為受監護宣告之人。
二、選定鍾水成（男，民國00年0月0日出生，身分證統一編號
    ：Z000000000號）為受監護宣告人鍾李員之監護人。
三、指定鍾秉勲（男，民國00年0月00日出生，身分證統一編號
    ：Z000000000號）為會同開具受監護宣告人鍾李員財產清冊
    之人。
四、程序費用由受監護宣告人鍾李員負擔。
    理    由
一、聲請意旨略以：聲請人為相對人鍾李員之子，相對人自民國
    103年起因失智，雖經送醫診治仍不見起色，近日更因精神
    障礙或其他心智缺陷，致不能為意思表示或受意思表示，或
    不能辨識其意思表示之效果，已達受監護宣告之程度，有受
    監護宣告之必要；爰依法聲請准予對相對人為監護宣告，並
    選定聲請人為監護人，指定關係人鍾秉勲為會同開具財產清
    冊之人等語。
二、按對於因精神障礙或其他心智缺陷，致不能為意思表示或受
    意思表示，或不能辨識其意思表示之效果者，法院得因本人
    、配偶、四親等內之親屬、最近一年有同居事實之其他親屬
    、檢察官、主管機關、社會福利機構、輔助人、意定監護受
    任人或其他利害關係人之聲請，為監護之宣告。又法院為監
    護之宣告時，應依職權就配偶、四親等內之親屬、最近一年
    有同居事實之其他親屬、主管機關、社會福利機構或其他適
    當之人選定一人或數人為監護人，並同時指定會同開具財產
    清冊之人。法院選定監護人時，應依受監護宣告之人之最佳
    利益，優先考量受監護宣告之人之意見，審酌一切情狀，並
    注意下列事項：一受監護宣告之人之身心狀態與生活及財產
    狀況。二受監護宣告之人與其配偶、子女或其他共同生活之
    人間之情感狀況。三監護人之職業、經歷、意見及其與受監
    護宣告之人之利害關係。四法人為監護人時，其事業之種類
    與內容，法人及其代表人與受監護宣告之人之利害關係。民
    法第14條第1項、第1111條第1項、第1111條之1分別定有明
    文。
三、經查，聲請人主張之事實，業據其提出受宣告人親屬系統表
    、同意書、應受監護宣告人財產清冊、戶籍謄本、相對人全
    國財產稅總歸戶財產查詢清單、109年度綜合所得稅各類所
    得資料清單、衛生福利部草屯療養院診斷證明書等件為證；
    另本院審驗相對人之心神狀況，於鑑定人即衛生福利部草屯
    療養院黃聿斐醫師前訊問相對人，相對人對於本院詢問，僅
    關於其姓名之問題，能正確回答，其餘對於其配偶、父母親
    、女兒、兒子之姓名、何人同住、住址、如何到草屯療養院
    等問題則皆未能正確回覆，可見其認知辨識及為意思表示之
    能力有所欠缺；而經該院鑑定結果，認定相對人之臨床診斷
    為失智症，伴有精神病症狀及行為障礙患者，目前呈現明顯
    認知功能障礙及日常生活功能障礙，記憶力明顯受損，有幻
    聽及多疑的精神病狀，人時地定向感變差，無法處理自身或
    其他複雜事務，為重度失智狀態，其於104年之心理鑑衡結
    果顯示（CASI=35，CDR=2）當時已有中度失智情形，依疾病
    臨床特性，其恢復之可能性低，因而認定相對人目前之行為
    能力受上述心智缺陷之影響，已達不能為意思表示或受意思
    表示，或不能辨識其意思表示之效果之程度，建議應由他人
    協助其財務管理及其他重大事務之決策等語，此有該院110
    年11月24日草療精字第1100012521號函所附相對人精神鑑定
    報告書在卷為憑。是以，本院認相對人之精神狀態，已達不
    能為意思表示或受意思表示，且不能辨識其意思表示效果之
    程度，爰依法為監護之宣告。
四、關於選定監護人部分：
　　本院審酌相對人前未訂有意定監護契約，而聲請人為相對人
    之長男，誼屬至親，並有意願出任監護人一職；又相對人之
    配偶、次男、三男、長女均已死亡，其弟李金殿、其孫女林
    孟樺則經本院通知而未表示任何意見，而其次女鍾秀鳳、其
    孫子女鍾至凱、鍾秉勲、林宜臻、林沛樺亦同意由聲請人擔
    任相對人之監護人，此有聲請狀、同意書在卷，並有本院職
    權查詢司法院意定監護契約管理系統查詢結果列印紙在卷足
    佐；是堪認由聲請人擔任監護人，符合相對人之最佳利益，
    爰選定聲請人為相對人之監護人。
五、關於指定會同開具財產清冊之人部分：
　　聲請人請求指定相對人之女即關係人鍾秉勲為會同開具財產
    清冊之人，已獲鍾秉勲同意，此有鍾秉勲出具之同意書在卷
    可佐；另相對人之弟李金殿、其孫女林孟樺則經本院通知而
    未表示任何意見，而其次女鍾秀鳳、其孫子女鍾至凱、鍾秉
    勲、林宜臻、林沛樺亦同意由鍾秉勲為會同開具財產清冊之
    人，堪認由鍾秉勲擔任相對人之會同開具財產清冊之人應無
    不妥，爰依法指定鍾秉勲為會同開具財產清冊之人。又依民
    法第1113條準用同法第1099條規定，監護開始時，監護人對
    於受監護宣告人鍾李員之財產，應會同鍾秉勲，於2個月內
    開具財產清冊，並陳報法院，附此敘明。
六、程序費用負擔之依據：家事事件法第164條第2項。
中　　華　　民　　國　　110 　年　　11　　月　　29　　日
                家事法庭     法  官　黃立昌
以上正本係照原本作成。
如對本裁定抗告，須於裁定送達後10日內向本院提出抗告狀，並
應繳納抗告費新臺幣1,000元。
中　　華　　民　　國　　110 　年　　11　　月　　29　　日
                             書記官　古紘瑋